臺灣高等法院刑事判決
110年度上訴字第1510號
上  訴  人  
即  被  告  劉志忠


選任辯護人  蔡孝謙律師(法扶律師)          
上列上訴人即被告因毒品危害防制條例案件，不服臺灣新北地方
法院109年度訴字第587號，中華民國109年11月27日第一審判決
（起訴案號：臺灣新北地方檢察署109年度偵字第11620號），提
起上訴，本院判決如下：
    主  文
原判決附表編號1、2所示之罪刑暨定應執行刑部分均撤銷。
劉志忠犯附表編號1、2所示之罪，各處附表編號1、2「罪刑」欄
所示之刑。應執行有期徒刑伍年。
其他（沒收部分）上訴駁回。
    事  實
一、劉志忠明知甲基安非他命為毒品危害防制條例第2條第2項第
    2款所定之第二級毒品，依法不得持有、販賣，竟與真實姓
    名、年籍不詳之成年人，共同基於意圖營利而販賣第二級毒
    品甲基安非他命之犯意聯絡，由該真實姓名、年籍不詳之成
    年人提供甲基安非他命，劉志忠以臉書MESSENGER通訊軟體
    與潘奕達談妥交易甲基安非他命後，於附表編號1、2所示時
    、地，以附表編號1、2所示方式販賣第二級毒品甲基安非他
    命與潘奕達。嗣潘奕達因另案施用第二級毒品案件為警查獲
    ，供出毒品來源為劉志忠，經警於民國109年3月26日持搜索
    票至劉志忠位於新北市○○區○○路0段000號4樓之住處搜索，
    當場扣得三星牌手機1支（含門號0000000000號SIM卡），而
    循線查獲上情。
二、案經臺灣新北地方檢察署檢察官指揮新北市政府警察局蘆洲
    分局偵查起訴。
    理  由
一、證據能力：按被告以外之人於審判外之言詞或書面陳述，除
    法律有規定者外，不得作為證據，刑事訴訟法第159條第1項
    固定有明文。惟按當事人、代理人或辯護人於法院調查證據
    時，知有第159條第1項不得為證據之情形，而未於言詞辯論
    終結前聲明異議者，視為有前項之同意，同法第159條之5第
    2項亦定有明文。本件當事人及辯護人對於本判決下列所引
    用之供述證據之證據能力，於本院行準備程序時均表示無意
    見而不予爭執，迄至言詞辯論終結前亦未再聲明異議，本院
    審酌上開證據資料製作時之情況，尚無違法不當及證明力明
    顯過低之瑕疵之情形，爰依前開規定，認均具有證據能力。
    另本件認定事實引用之卷內其餘非供述證據部分資料，並無
    證據證明係公務員違背法定程序取得，且被告亦未於言詞辯
    論終結前表示無證據能力，應可作為本件之證據。
二、認定事實：
　㈠附表編號1所示被告劉志忠販賣第二級毒品甲基安非他命之事實，業據被告於偵查、原審、本院中坦承不諱（109年度偵字第11620號卷第154頁、原審卷第104、247頁、本院卷第92、218頁），核與證人潘奕達於偵查、原審之證述相符（109年度他字第1408號卷第73至74頁、原審卷第222至223頁），並有被告與潘奕達於108年12月30日間之Messenger對話紀錄截圖照片（109年度偵字第11620號卷第67至70頁）、扣案之三星牌手機（內有門號0000000000號SIM卡）可佐，足認被告前揭任意性自白核與事實相符，堪以採信。
　㈡附表編號2所示被告販賣第二級毒品甲基安非他命之事實，業
    據被告於本院準備程序、審理中坦承不諱（本院卷第92、16
    2、218頁），核與證人潘奕達於偵查、原審之證述相符（10
    9年度他字第1408 號卷第74至75頁、原審卷第225頁），並
    有被告與潘奕達間Messenger 對話紀錄截圖照片、全家便利
    超商監視器翻拍照片（109 年度偵字第11620 號卷第74至84
    頁）、扣案之三星牌手機（內有門號0000000000號SIM 卡）
    可佐，足認被告前揭任意性自白核與事實相符，堪以採信。
　㈢至被告先前雖曾辯稱附表編號2第一次交付之甲基安非他命實
    際為冰糖，附表編號2第二次交付之甲基安非他命實際為代
    糖云云。然查，被告於本院準備程序及審理時業已坦承附表
    編號2之販賣第二級毒品犯行，且證人潘奕達於原審時亦證
    稱：第三次（指109年1月28日）跟被告拿到的東西確定是安
    非他命，因為我有回家施用，就是正常的安非他命，與之前
    吸食安非他命是相同的感覺等語明確（原審卷第225頁），
    故被告先前辯詞，難認可採，被告於附表編號2業已交付潘
    奕達甲基安非他命乙情，堪以認定。
　㈣參諸一般民眾普遍認知毒品交易係屬非法，向為檢警查禁重
    罰，衡諸常情，倘非有利可圖，絕無平白甘冒被查獲重罰風
    險之理，從而，舉凡其有償交易，除足反證其確另基於某種
    非圖利本意之關係外，通常尚難因無法查悉其買進、賣出之
    差價，而推諉無營利之意思，或阻卻販賣犯行之追訴。故為
    販賣之不法行為者，其販入之價格必較售出之價格低廉，而
    有從中賺取買賣差價牟利之意圖及事實，應屬符合論理法則
    而不違背社會通常經驗之合理判斷。被告與潘奕達既非至親
    ，亦無特殊情誼，苟無利潤可圖，衡情被告應無甘冒遭查緝
    法辦而罹於重刑之風險，以相同價格或低價販賣第二級毒品
    甲基安非他命之可能，故被告有營利之意圖甚明。
　㈤綜上，本案事證明確，被告犯行堪予認定，應予依法論科。
三、論罪：　　
　㈠按行為後法律有變更者，適用行為時之法律，但行為後之法
    律有利於行為人者，適用最有利之法律，刑法第2 條第1 項
    定有明文。查被告行為後，毒品危害防制條例第4 條第2 項
    、第17條第2 項之規定業經修正，並經總統於109 年1 月15
    日公布，於同年7 月15日施行。修正前毒品危害防制條例第
    4 條第2 項規定「製造、運輸、販賣第二級毒品者，處無期
    徒刑或7 年以上有期徒刑，得併科新臺幣1 千萬元以下罰金
    」，修正後規定「製造、運輸、販賣第二級毒品者，處無期
    徒刑或10年以上有期徒刑，得併科新臺幣1 千5 百萬元以下
    罰金」，修正後毒品危害防制條例第4條第2 項之規定已提
    高有期徒刑之最低刑度及罰金刑上限，並未有利於被告；
　　又修正前毒品危害防制條例第17條第2 項規定「犯第4 條至
    第8 條之罪於偵查及審判中均自白者，減輕其刑」，修正後
    則規定「犯第4 條至第8 條之罪於偵查及歷次審判中均自白
    者，減輕其刑」，修正後毒品危害防制條例第17條第2 項規
    定犯販賣第二級毒品罪者，須於偵查及「歷次」審判中均自
    白，方得依該條規定減輕其刑，相較於修正前僅須於偵查、
    審判中曾經自白即可減刑之規定，並未有利於被告。是依刑
    法第2 條第1項前段規定，本件自應適用被告行為時即修正
    前毒品危害防制條例第4 條第2 項、第17條第2 項之規定論
    處。
  ㈡核被告就附表編號1 、2 所為，均係犯修正前毒品危害防制
    條例第4 條第2 項之販賣第二級毒品罪。
  ㈢被告與真實姓名、年籍不詳之成年人就附表編號1、2所示犯
    行，有犯意聯絡及行為分擔，應論以共同正犯。起訴書及原
    審雖認定被告是與真實姓名、年籍不詳之「陳正富」共犯附
    表編號1、2所示犯行，然被告已於警詢中具體指認「陳正富
    」，並經警方查證「陳正富」之年籍資料交被告辨識（109
    年度偵字第11620號卷第31頁），故「陳正富」已為特定之
    人，非真實姓名、年籍不詳之之人，而警方前往調閱監視器
    影像，現場監視器業遭覆蓋，被告提供「陳正富」持用之00
    00000000雙向通聯及上網歷程，與犯罪時間地點並不完全吻
    合，另將被告持用之行動電話送新北市政府警察局刑事警察
    大隊還原，亦未發現相關事證，全案僅有被告單一指證，並
    無其他相關事證，故無法將「陳正富」查緝到案等情，有新
    北市政府警察局蘆洲分局109年8月19日新北警蘆刑字第1094
    489294號函及所附偵查佐許令冠109年8月17日職務報告在卷
    可參（原審卷第129至133頁），且經本院再次函詢，新北市
    政府警察局蘆洲分局表示並無查獲「陳正富」，此有新北市
    政府警察局蘆洲分局110年10月12日新北警蘆刑字第1104446
    990號函可稽（本院卷第175頁），故與被告共犯附表編號1 
    、2 所示犯行之人尚難認定為被告所指認之「陳正富」，而
    僅能認定為真實姓名、年籍不詳之成年人，併此敘明。
  ㈣被告於附表編號2前後交付潘奕達2次甲基安非他命，係因被
    告於109年1月10日交付潘奕達之甲基安非他命品質不佳，被
    告承諾補足，故於109年1月28日再次交付潘奕達甲基安非他
    命，且沒有再收錢等情，業據證人潘奕達於原審證述明確（
    原審卷第226 頁），故被告於附表編號2之2 次交付甲基安
    非他命與潘奕達，主觀上係基於同一販賣第二級毒品之犯意
    而接續多次行為，侵害一個法益，應為接續犯。
  ㈤被告持有毒品之低度行為，應為販賣之高度行為所吸收，均
    不另論罪。
  ㈥被告所犯如附表編號1、2所示2罪，犯意各別，行為互殊，應
    予分論併罰。
  ㈦刑之加重、減輕：
　　⒈被告前因施用第二級毒品案件，經臺灣新北地方法院以105
      年度簡字第2246號判處有期徒刑5月確定，於105年8月16
      日執行完畢，此有本院被告前案紀錄表在卷可稽，被告於
      有期徒刑執行完畢後5年內，故意再犯本案有期徒刑以上
      之罪，已符刑法第47條第1項之累犯要件，復經審酌其再
      次所犯同為毒品類型之罪，且較原本施用毒品案件罪質更
      重，顯見其不知記取教訓，自我控制力及守法意識均甚為
      薄弱，依司法院釋字第775號解釋意旨，衡酌罪刑相當及
      比例原則，被告應依刑法第47條第1項累犯規定，除無期
      徒刑部分不得加重外，均應依刑法第47條第1項加重其刑
      。被告之辯護人稱就本件不應論以累犯加重其刑云云，並
      非可採。
　　⒉被告於偵查、原審及本院均自白附表編號1販賣第二級毒品
      犯行，業如前述，爰依修正前毒品危害防制條例第17條2
      項規定減輕其刑，並依法先加後減之。至被告上訴稱被告
      就附表編號2部分亦應符合修正前毒品危害防制條例第17
      條2項減輕之規定云云，經查，被告於警詢、偵查中均否
      認於附表編號2有販賣甲基安非他命與潘奕達，並稱附表
      編號2中一次是交付冰糖，一次是交付代糖云云（109年度
      偵字第11620號卷第28、29、155、156頁），是被告雖於
      本院自白有附表編號2販賣第二級毒品犯行，然於偵查中
      已就附表編號2之販賣第二級毒品事實訊問被告情形下，
      並未有於偵查中自白之情形，自不合於修正前毒品危害防
      制條例第17條2項減輕之規定。
　　⒊按犯罪之情狀顯可憫恕，認科以最低度刑仍嫌過重者，得
      酌量減輕其刑，刑法第59條定有明文。考其立法意旨，科
      刑時原即應依同法第57條規定審酌一切情狀，尤應注意該
      條各款所列事項，以為量刑標準；所謂犯罪之情狀顯可憫
      恕，自係指裁判者審酌第57條各款所列事項以及其他一切
      與犯罪有關之情狀之結果，認其犯罪足堪憫恕者而言（即
      犯罪另有其特殊之原因與環境等等），即必於審酌一切之
      犯罪情狀，在客觀上顯然足以引起一般同情，認為縱予宣
      告法定最低刑度猶嫌過重者，始有其適用。查被告附表編
      號1、2之販賣第二級毒品犯行，因販賣數量不多、價格分
      別僅2000元、1500元，助長毒品擴散程度尚屬有限，其情
      節與大量走私、販賣之毒梟相比，尚屬輕微，然法定最低
      刑度達7年，衡以一般社會觀念，有情輕法重之感，故均
      依刑法第59條規定酌減其刑，並依法先加後減之，並就附
      表編號1部分遞減之。
　　⒋按毒品危害防制條例第17條第1項規定：「犯第4條至第8條、第10條或第11條之罪，供出毒品來源，因而查獲其他正犯或共犯者，減輕或免除其刑。」其立法旨意在於鼓勵被告或犯罪嫌疑人具體提供其毒品上游，擴大追查毒品來源，俾有效斷絕毒品之供給，以杜絕毒品泛濫，祇須被告願意供出毒品來源之上手，因而查獲其他正犯或共犯者，即可邀減輕或免除其刑之寬典。其中所謂「因而查獲」之「查獲」係屬偵查機關之權限，而查獲之「屬實」與否，則為法院職權認定之事項，應由法院做最後審查並決定其真實性。換言之，「查獲」與「屬實」應分別由偵查機關及事實審法院分工合作，即對於被告揭發或提供毒品來源之重要線索，應交由相對應之偵查機關負責調查核實，而法院原則上不問該被舉發案件進行程度如何，應根據偵查機關已蒐集之證據綜合判斷有無「因而查獲」之事實，不以偵查結論作為查獲屬實與否之絕對依據。是倘若偵查機關已說明尚未能查明被告舉發之毒品來源，或根本無從查證者，為避免拖延訴訟，法院自可不待偵辦結果即認定並無「因而查獲」（最高法院刑事判決109年度台上字第2888號）。被告雖供稱附表編號1、2之犯行是幫「陳正富」販賣，並指認「陳正富」之資料，故主張有供出毒品來源，因而查獲其他正犯或共犯之情形云云，然經警方調閱監視器影像、調查被告提供之「陳正富」0000000000雙向通聯及上網歷程、將被告持用之行動電話送新北市政府警察局刑事警察大隊還原，均未發現相關事證，因僅有被告單一指證，而無其他相關事證，故無法將「陳正富」查緝到案等情，業如前述（詳理由三㈢），偵查機關既已說明未能查明被告舉發之毒品來源，且經本院再次函詢，警方仍表示並無查獲「陳正富」，已如前述，參諸前揭判決要旨，自難認被告符合毒品危害防制條例第17條1項供出毒品來源，因而查獲其他正犯或共犯之情形。至被告辯護人另聲請勘驗被告手機訊息內容，以證明「陳正富」確實為被告之上游云云，然勘驗被告手機訊息內容以查明「陳正富」是否確為被告上游，參諸前揭判決要旨，對於被告揭發或提供毒品來源之重要線索，應交由相對應之偵查機關負責調查核實，屬偵查機關之權限，非由法院進行調查，故此部分證據調查之聲請，自無理由，併此敘明。
　四、上訴之判斷：
　　㈠被告上訴意旨略以：請求依刑法第59條酌減其刑，並從輕
      量刑，被告辯護人另稱：被告先前所犯施用毒品與本案罪
      刑應不相同，應以被告曾經也有因販賣毒品而判刑之情形
      始有累犯之適用，故本案不應論以累犯云云。
　　㈡撤銷改判部分：原審同本院前揭有罪之認定，予以被告論
      罪科刑，固非無見，然查：
　　⒈被告就附表編號1、2之犯罪情狀顯可憫恕，科以最低度刑
      仍嫌過重，原審未援依刑法第59條酌減其刑，尚有未恰。
　　⒉被告於上訴後坦承全部犯行，原審量刑時考量被告否認附
      表編號2 犯行，未及審酌此一犯後態度之改變，所量處之
      刑度亦有未恰。
　　⒊被告辯護人上訴稱原審就被告之本案犯行論以累犯不當，
　　　為無理由，已如前述，然因被告上訴請求依刑法第59條酌
      減其刑，並從輕量刑，為有理由，基於罪刑不可分之原則
      ，自應由本院將原判決關於附表編號1、2 之罪刑部分撤
      銷改判，且原審就此附表編號1、2 所定應執行刑，亦失
      所附麗，同應一併撤銷。
    ⒋爰審酌被告漠視國家杜絕毒品犯罪之禁令與嚴刑，意圖營
      利販賣第二級毒品，助長施用毒品行為，危害國民身心健
      康及社會、國家健全發展，又被告就附表編號1之犯行始
      終承認，就附表編號2之犯行於警詢、偵查及原審均否認
      ，然最終於本院坦承犯行之犯後態度，且被告販賣毒品之
      對象僅有1人，交易價格、毒品數量非高，又供出另案之
      上游杜偉豪使檢警因而查獲，另衡量被告之智識程度、生
      活狀況、素行等一切情狀，量處如主文第2項所示之刑，
      並衡量其責任非難重複程度高，就2罪定其應執行之刑。
　  ㈢沒收部分上訴駁回：
　　⒈對於本案之判決提起上訴者，其效力及於相關之沒收判決
      ；對於沒收之判決提起上訴者，其效力不及於本案判決，
      刑事訴訟法第455條之27第1項定有明文。本案被告係就原
      判決上開有關罪刑部分提起上訴，其效力自應及於沒收部
      分。
　　⒉原判決就罪刑部分有如前述應撤銷之事由，然關於沒收部
      分，原判決理由業已敘明：①扣案之金色三星牌平板手機1
       支（含門號0000000000號SIM 卡1 張，IMEI碼：0000000
      00000000 、000000000000000 ），為被告所有供與證人
      潘奕達聯繫之用，不問屬於被告與否，應依毒品危害防制
      條例第19條第l 項宣告沒收；②被告雖係直接向證人潘奕
      達取得販賣毒品之對價，然被告於偵查及本院中供稱：伊
      向潘奕達收取價金後，均如數轉交給「陳正富」等語（10
      9年度偵字第11620號卷第154至155頁、原審卷第105頁）
      ，則被告是否有因本案2次販賣毒品犯行而取得任何對價
      之事實上處分權限，尚有未明；且卷內並無其他積極證據
      足以證明被告因此獲有犯罪所得，依罪疑惟有利被告之刑
      事法原則，自應認被告並未因本案犯行而取得犯罪所得，
      不予宣告沒收追徵；③其餘扣案之殘渣袋1個、吸食器1組
      、電子磅秤1台，被告於本院中供稱：上開吸食器、磅秤
      、殘渣袋均為施用毒品所用等語（原審卷第105、246頁）
      ，尚難認與被告本案販賣毒品犯行相關，爰不於本案中宣
      告沒收，經核於法並無違誤，是被告此部分上訴並無理由
      ，應予駁回。
據上論斷，應依刑事訴訟法第368條、第369條第1項前段、第364
條、第299條第1項前段，修正前毒品危害防制條例第4條第2項、
第17條第2項，刑法第2條第1項前段、第11條前段、第47條第1項
、第59條、第51條第5款，判決如主文。
本案經檢察官林書伃提起公訴，由檢察官李淑珺到庭執行職務，
檢察官劉俊杰到庭執行職務。　　
中　　華　　民　　國　　110 　年　　11　　月　　11　　日
                  刑事第十六庭  審判長法　官 葉騰瑞
                                      法　官 廖紋妤
                                      法　官 王耀興
以上正本證明與原本無異。
如不服本判決，應於收受送達後20日內向本院提出上訴書狀，其
未敘述上訴之理由者並得於提起上訴後20日內向本院補提理由書
（均須按他造當事人之人數附繕本）「切勿逕送上級法院」。
                                      書記官 蘇佳賢
中　　華　　民　　國　　110 　年　　11　　月　　11　　日
附錄：本案論罪科刑法條全文
（修正前）毒品危害防制條例第4條
製造、運輸、販賣第一級毒品者，處死刑或無期徒刑；處無期徒
刑者，得併科新臺幣 2 千萬元以下罰金。
製造、運輸、販賣第二級毒品者，處無期徒刑或7 年以上有期徒
刑，得併科新臺幣1 千萬元以下罰金。
製造、運輸、販賣第三級毒品者，處7 年以上有期徒刑，得併科
新臺幣7 百萬元以下罰金。
製造、運輸、販賣第四級毒品者，處5 年以上12年以下有期徒刑
，得併科新臺幣3 百萬元以下罰金。
製造、運輸、販賣專供製造或施用毒品之器具者，處1 年以上7
年以下有期徒刑，得併科新臺幣1 百萬元以下罰金。
前五項之未遂犯罰之。　　　
附表：
編號 交易時間、地點 行為方式 罪刑 1 108年12月30日上午10時53分許 被告於108年12月30日上午9時59分許，以三星牌手機（內有門號0000000000號SIM卡）透過臉書通訊軟體與潘奕達聯繫，達成交易甲基安非他命之合意後，被告與真實姓名、年籍不詳之成年人於同日10時53分許，在左列地點，將甲基安非他命1包（毛重約0.7公克）交付與潘奕達，潘奕達則將2000元給付被告，被告則再將價金轉交與真實姓名、年籍不詳之成年人。 劉志忠共同販賣第二級毒品，累犯，處有期徒刑貳年捌月  潘奕達位在新北市五股區成泰路住處附近之全家便利商店外   2 109 年1月10日下午4 時55分許、109年1月28日 被告於109年1月10日15時32分至16時55分許，以三星牌手機（內有門號0000000000號SIM卡）透過臉書通訊軟體與潘奕達聯繫交易甲基安非他命事宜，因前次被告所販售之甲基安非他命數量不足，故此次雙方合意以1500元販售甲基安非他命1.81公克。真實姓名、年籍不詳之成年人遂載送被告前往左列地點，被告於同日16時55分許，在左列地點，將品質不佳之甲基安非他命1包交付與潘奕達，潘奕達則將1500元交付與被告，被告劉志忠再將價金轉交與真實姓名、年籍不詳之成年人。嗣因潘奕達發現被告交付之甲基安非他命品質欠佳，要求被告補足，被告接續前揭犯意，於同月28日，在其位在新北市○○區○○路0段000號4樓住處樓梯間，交付潘奕達甲基安非他命1包。 劉志忠共同販賣第二級毒品，累犯，處有期徒刑肆年  潘奕達位在新北市五股區成泰路住處附近之全家便利商店外